臺灣高等法院臺南分院刑事判決　　　　100年度上易字第370號
上　訴　人
即　被　告　洪子欽
上列上訴人因竊盜案件，不服臺灣臺南地方法院99年度易字第16
04號中華民國100年4月26日第一審判決（起訴案號：臺灣臺南地
方法院檢察署99年度偵字第11788 號），提起上訴，本院判決如
下：
    主  文
上訴駁回。
    事  實
一、洪子欽前於民國九十六年間因傷害案件，經本院於九十七年
    五月二十日以九十七年度上易字第六四號判處有期徒刑三月
    確定，於九十七年七月十八日易科罰金執行完畢。猶不知悔
    改，於九十九年三月二十二日凌晨一時二十五分許，駕駛其
    父洪看所有之車牌號碼ＵＨ－五二○一號自用小貨車，搭載
    一名真實姓名、年籍均不詳之成年男子，行經臺南市永康區
    ○○○路七二六號陳麗香所經營之「添能五金行」時，見陳
    麗香所有放置在該店門前以鋼索線綑綁之四輪手推車一台及
    鐵線約一百公斤（價值共約新臺幣五千三百元）無人看管，
    竟基於共同意圖為自己不法之所有之犯意聯絡，先推由其中
    一人持客觀上足供兇器使用之不明利器，剪斷前開綑綁四輪
    手推車及鐵線之鋼索線後，再合力將上開四輪手推車一台及
    鐵線約一百公斤搬運至前開自用小貨車上而竊取之，得手後
    洪子欽隨即搭載該名不詳年籍之成年男子逃離現場。嗣陳麗
    香於同日上午七時三十分許開店營業時，發現其上開四輪手
    推車一台及鐵線約一百公斤失竊而報警處理，經警方調閱監
    視器錄影畫面後，始查獲上情。
二、案經陳麗香訴由臺南市政府警察局永康分局報請臺灣臺南地
    方法院檢察署檢察官偵查起訴。
    理  由
甲、程序方面（證據能力部分）：
    按被告以外之人於審判外陳述，雖不符刑事訴訟法第159 條
    之1至之4之規定，而經當事人於審判程序同意作為證據，法
    院審酌該言詞陳述或書面陳述作成時情況，認為適當者，亦
    得為證據；當事人、代理人或辯護人於法院調查證據時，知
    有同法第159條第1項不得為證據之情形，而未於言詞辯論終
    結前聲明異議者，視為有前項之同意，同法第159條之5定有
    明文。本件被告對於檢察官所舉所有書面證據及原審提示證
    據之證據能力，已於本院表明均同意列為證據（見本院卷第
    三十至三十一頁），本院審酌該等供述證據之取得過程並無
    瑕疵，與本件待證事實間復具有相當之關聯性，自得採為證
    據。
乙、實體方面：
一、訊據被告洪子欽矢口否認有何共同攜帶兇器竊盜之犯行，辯
    稱：伊不記得九十九年三月二十二日凌晨一時二十五分許監
    視器拍到之ＵＨ－五二○一號自用小貨車是否為伊駕駛，然
    該貨車伊給廟宇的人駕駛，伊亦不記得係何間廟宇借用該車
    ，伊是被冤枉的云云（見本院卷第二十八頁背面至二十九頁
    ）。經查：
  (一)證人即告訴人陳麗香於九十九年三月二十二日上午七時三十
    分許開店營業時，發現其放置在臺南市永康區○○○路七二
    六號「添能五金行」大門旁之手推四輪車及鐵線一百公斤遭
    竊；上開手推車及鐵線是以鋼索外面包覆塑膠的鋼索線綁在
    店門外的鐵架上，鋼索線已被剪斷等情，業據證人陳麗香於
    警詢及偵查中證述明確（見警卷第五至六頁、偵查卷第五十
    四頁）；嗣證人陳麗香報警處理，警員據報調閱案發地點附
    近二十公尺處之路口監視器畫面後發現：案發當時有一輛車
    號ＵＨ－五二○一號自用小貨車行經中山南路七二六號案發
    地點前約十公尺處停下，由客座下來一人前往案發地點查看
    ，然後又走回車旁指揮駕駛將車倒退至案發地點，之後駕駛
    也一同下車，二人一起搬運東西放置到車後座後，隨即上車
    由中山南路西往東方向右轉永二街逃逸等情，亦據證人陳麗
    香及警員鄭嘉德分別於警、偵訊及原審審理中證述綦詳（見
    警卷第五至六頁、偵查卷第四十至四十二頁），此外，並有
    監視器翻拍照片四幀、現場照片二幀、遭竊物品放置位置及
    遭剪斷之鋼索線照片二幀等附卷可資佐證（見警卷第二十六
    至二十九頁、偵查卷第五十八至五十九頁）。足認案發當時
    ，被告所使用之ＵＨ－五二○一號自小貨車，確有經過證人
    陳麗香之失竊地點，二人一起搬運上開陳麗香所失竊之物品
    放置到車後座後，駕車逃逸。
  (二)涉案之車牌號碼ＵＨ－五二○一號自用小貨車係被告之父親
    洪看所有，平時則由被告使用乙情，為被告所不爭執（見警
    卷第二頁、偵查卷第十一頁、第四十三頁、原審卷第五十五
    頁、第五十六頁），且經證人洪看分別於警、偵訊中證述明
    確（見警卷第七至八頁、偵查卷第四十三頁），此外，並有
    車號查詢汽車車籍一紙附卷可參（見警卷第九頁），由此足
    認前揭涉案之自用小貨車在案發時間，確係為被告所使用無
    訛。雖被告一再否認有何前揭竊盜犯行，惟查，被告於第一
    次警詢中先是表示不記得案發時間其在何處及在做何事云云
    ，嗣經警員告以前揭調閱監視器畫面結果，其始辯稱：可能
    是當時伊有經過案發地點，在那裡停車小便云云（見警卷第
    二至三頁）；然被告於偵查中則又改稱：伊回去回想，駕駛
    行經案發地點時，有一個伊不認識的人跟伊打招呼，伊就倒
    車回去，在那邊停留多久伊不記得，該人跟伊說伊水果掉下
    去了，伊就下車去撿，然後伊就離開了，沒有停留很久，不
    到三分鐘；伊下車撿完東西後，有在路邊尿尿一下子，然後
    跟那個人道謝就離開了云云（見偵查卷第四十三至四十四頁
    ）；後於原審審理中先是表示有經過案發地點，但只是停下
    來尿尿，後又改稱真的忘記有無於九十九年三月二十二日凌
    晨一時二十五分許開車經過案發地點云云（見原審卷第四十
    二頁反面、第五十六頁），嗣於本院審理時又供稱：車子借
    給廟宇載送砲、飲料等物，究竟借給何間廟宇伊無法確定（
    見本院卷第二十九頁）云云，其前後供述反覆不一，所辯已
    難採信。
  (三)次查，上開監視器畫面光碟於警方擷取成照片後，因時間過
    久致不慎遺失無法尋得，有警員鄭嘉德之職務報告書可參（
    見偵卷第三十七頁），是以該監視器畫面光碟已然無法勘驗
    。又證人洪看雖供稱：「因為畫面不清楚，所以我不確認畫
    面中作案之二人是否有洪子欽」（見警卷第八頁）。然被告
    既於警、偵訊中均坦承：案發當時，伊經過案發地點，在那
    裡停車小便，足認被告並不否認監視器畫面所拍攝之人係被
    告本人，被告又始終無法說明其為何案發時經過失竊地點而
    為監視器畫面所拍攝，其以監視器光碟未經勘驗為由，辯稱
    ：上開監視器畫面翻拍照片不足以作為對被告不利之判決基
    礎云云，並無可取。
  (四)被告於本院審理中另辯稱：車牌號碼ＵＨ－五二○一號自用
    小貨車都是伊使用，但是如果有廟宇向伊借車作為載送砲或
    飲料使用，伊也會出借，很多廟宇均向其借過云云（見本院
    卷第二十九頁）。然查，被告於歷次警、偵訊中均未提及曾
    於案發期間將上開自用小貨車出借予廟宇作為送砲或飲料一
    事，遲至審理中始辯以上情，且被告又無法陳述向其借車者
    是何所廟宇，其上開所辯可信度已有懷疑；況證人鄭嘉德於
    原審審理中即證稱：警方從車主洪看的口供得知涉案之自用
    小貨車平時都是由被告使用後，即傳訊被告製作筆錄；第一
    次在被告位於海安路的住處遇見被告時，警方就有請被告配
    合回警局作筆錄及觀看監視器畫面，但被告不配合，警方只
    好跟被告約隔天下午二點到派出所，被告有同意，但隔天被
    告卻未出現，所以警方只好核發通知書通知被告到案說明，
    但是被告均未在通知書約定的時間到場，所以就向檢察官申
    請拘票前往被告位於海安路的住處拘提被告到案等語（見原
    審卷第五十三頁反面）；而被告亦自承於九十九年三月間即
    知自身因上開自用小貨車而涉及本件竊盜案，警員並因此要
    求被告前往警局製作筆錄乙情（見偵查卷第十一頁及原審卷
    第四十四頁）。是倘若被告確實曾於案發期間將前揭自用小
    貨車出借予他人，則被告在本件案發之後，經警員告知前開
    自用小貨車涉及竊盜案時，理當立即向警員清楚交待曾經將
    該部自用小貨車借予何人使用，以釐清責任，詎被告捨此不
    為，以其曾於案發期間將上開自用小貨車借予他人，而空言
    否認本件竊盜犯行云云，亦難認為可採。
  (五)末查，因被告矢口否認涉有本件竊盜犯行，被告又非於案發
    現場遭人贓俱獲，以致於無法查知被告及該名不詳姓名、年
    籍之成年男子究係以何種工具破壞前開綑綁四輪手推車及鐵
    線之鋼索線，進而竊取該四輪手推車一台及鐵線約一百公斤
    等物品。然證人陳麗香確有以如偵查卷第五十九頁照片所示
    之鋼索線將遭竊之四輪手推車及鐵線固定在其店門前之鐵架
    上，而該鋼索線之材質乃鋼索外面包覆塑膠，該鋼索線確實
    有遭竊賊剪斷乙情，業據證人陳麗香證述明確（見偵查卷第
    五十四頁）。再佐以現場所遺留之鋼索線可知，該鋼索線確
    實有斷裂，且斷裂處之切口相當平整（參見上開照片），堪
    認被告及該名不詳姓名、年籍之成年人確實有以不明利器破
    壞用以綑綁本件遭竊之四輪手推車及鐵線之鋼索線無誤。
  (六)綜上所述，被告前開所辯顯係事後畏罪卸責之詞，委無可採
    ，本案事證明確，被告犯行堪予認定。
二、被告行為後，刑法第三百二十一條關於加重竊盜罪之規定業
    於一○○年一月二十六日修正公布施行，並於同年月二十八
    日生效。修正後刑法第三百二十一條加重竊盜罪之法定刑業
    由「六月以上、五年以下有期徒刑」，修正為「六月以上、
    五年以下有期徒刑，得併科新臺幣十萬元以下罰金」，已增
    加罰金刑為法定刑；又該條第一項第三款之加重條件雖未變
    更，但該條第一項第一款之加重條件則由原規定「於夜間侵
    入住宅或有人居住之建築物、船艦，或隱匿其內而犯之者」
    ，修正變更為「侵入住宅或有人居住之建築物、船艦，或隱
    匿其內而犯之者」，涉及科刑規範變更，自有新舊法比較適
    用之必要。而依刑法第二條第一項揭示之「從舊從輕」原則
    比較該條修正前、後規定之適用結果，修正後之刑法第三百
    二十一條規定顯未較有利於被告，自應適用被告行為時法即
    修正前之刑法第三百二十一條之規定予以論罪科刑。
三、按刑法第三百二十一條第一項第三款之攜帶兇器竊盜罪，其
    所稱「兇器」，其種類並無限制，凡客觀上足對人之生命、
    身體、安全構成威脅，具有危險性之兇器均屬之，且祇須行
    竊時攜帶此種具有危險性之兇器為已足，並不以攜帶之初有
    行兇之意圖為必要，最高法院著有七十九年台上字第五二五
    三號判例意旨可資參照。經查，本件被告行竊時所用之不明
    利器，既足以剪斷材質堅韌之鋼索線，可見其質地堅硬並尖
    銳，如持之攻擊人體，自足以對人之生命、身體產生相當之
    危害，性質上屬兇器無疑。
四、原審以被告罪證明確，因以適用刑法第二條第一項前段、第
    二十八條、修正前第三百二十一條第一項第三款、第四十七
    條第一項，並以被告有前述前案科刑及執行紀錄，其受有期
    徒刑執行完畢，於五年以內故意再犯本案有期徒刑以上之罪
    ，為累犯，應依刑法第四十七條第一項規定，加重其刑；及
    審酌被告不思循正途謀生，亦不知尊重他人財產法益，恣意
    竊取他人財物，且其竊盜犯行在遭查獲後，仍否認犯行，飾
    詞卸責，復未賠償被害人所受損失，毫無悔意，暨其智識程
    度、行為手段、所竊取之財物價值等一切情狀，量處有期徒
    刑十月，並說明被告犯本件竊盜犯行所用之不明利器並未扣
    案，且無證據證明該不明利器確係被告或前開不詳姓名、年
    籍之成年男子所有，故不得宣告沒收，經認事用法俱無不合
    ，量刑亦稱妥適，被告上訴意旨否認犯罪，空言指摘原判決
    不當，並無可取，為無理由，應予駁回。
據上論結，應依刑事訴訟法第368條，判決如主文。
本案經檢察官許美女到庭執行職務。
中    華    民    國   100    年    8     月    31    日
                  刑事第六庭    審判長法  官  董武全
                                      法  官  林英志
                                      法  官  孫玉文
以上正本證明與原本無異。
不得上訴。
                                      書記官  王薇潔
中    華    民    國   100    年    8     月    31    日
附錄本案論罪科刑法條：
修正前中華民國刑法第321條
（加重竊盜罪）
犯竊盜罪而有左列情形之一者，處6月以上、5年以下有期徒刑：
一、於夜間侵入住宅或有人居住之建築物、船艦或隱匿其內而犯
    之者。
二、毀越門扇、牆垣或其他安全設備而犯之者。
三、攜帶兇器而犯之者。
四、結夥三人以上而犯之者。
五、乘火災、水災或其他災害之際而犯之者。
六、在車站或埠頭而犯之者。
前項之未遂犯罰之。